臺灣臺南地方法院民事裁定  
111年度監宣字第382號
聲  請  人  邱秀雲
相  對  人  陳鳳音
上列聲請人聲請對相對人為監護宣告事件，本院裁定如下：
    主      文
宣告陳鳳音（女，民國00年0月00日生，身分證統一編號：Z0000
00000號）為受輔助宣告之人。
選定聲請人邱秀雲（女，民國00年00月00日生，身分證統一編號
：Z000000000號）為受輔助宣告之人陳鳳音之輔助人。
聲請程序費用由受輔助宣告之人陳鳳音負擔。
    理    由
一、按對於因精神障礙或其他心智缺陷，致其為意思表示或受意
    思表示，或辨識其意思表示效果之能力，顯有不足者，法院
    得因本人、配偶、四親等內之親屬、最近一年有同居事實之
    其他親屬、檢察官、主管機關或社會福利機構之聲請，為輔
    助之宣告，民法第15條之1第1項定有明文。次按，法院對於
    監護之聲請，認為未達民法第14條第1項之程度，而有輔助
    宣告之原因者，得依聲請或依職權以裁定為輔助之宣告，民
    事訴訟法第624條之3第1項亦定有明文。再按受輔助宣告之
    人，應置輔助人，民法第1113條之1第1項亦定有明文。
二、本件聲請意旨略以：聲請人為相對人之母親，相對人因中度
    身心障礙，已不能為意思表示或受意思表示，或不能辨識其
    意思表示之效果，聲請人為此爰聲請鈞院對相對人為監護宣
    告，並選任聲請人為相對人之監護人，及指定聲請人之配偶
    黃水柱為會同開具財產清冊之人等語。
三、經查：
  （一）兩造為母女關係之事實，有戶籍謄本1件附卷可稽，揆
        諸上開規定，本件聲請人聲請對相對人為監護宣告，自
        屬有據。
  （二）又聲請人主張相對人因中度身心障礙，已不能為意思表
        示或受意思表示，或不能辨識其意思表示之效果乙節，
        固據聲請人提出相對人之中華民國身心障礙證明影本1
        件為證，惟經鑑定人財團法人臺灣省私立台南仁愛之家
        附設仁馨醫院醫師施仁雄對相對人為精神鑑定結果認：
        「一般醫學檢查：個案表情顯露侷限；可進行一般生活
        對話的理解和表達，但無法掌握複雜語意的推理或說明
        。可獨立行走，日常生活自理，如吃飯、洗澡、換衣和
        大小便等，可獨自完成；但複雜經濟、社會性等活動皆
        無法自行處理。精神檢查方面：個案高中特教班畢業，
        自小學習落後，學習多需反覆教導和提醒，工作内容需
        要單一、重複性高方能執行。母親觀察，個案日常生活
        能力多被動、依賴性強，需要較多督促和提醒，判斷社
        會性或複雜經濟活動時有困難；愈挫折多以生氣表達，
        會以自殘的方式宣洩負面情緒。容易因無法正確理解或
        推論他人意圖而做出不利於己的決定，如朋友慫恿將母
        親提款卡給他人領取存款。本次在魏氏成人智力量表的
        全量表智商為40，落於中度智能不足的範圍。測驗過程
        中對多數指導語内容，均有理解上的困難；在抽象思考
        能力、整理歸納能力、判斷力、注意力、算術能力、理
        解生活情境及評估其意涵的能力方面皆落後同齡表現。
        綜合行為觀察與會談内容，推論個案為中度智能障礙。
        整體社會功能、社交互動技巧與判斷力、複雜情境之財
        務及社會判斷能力，易受到自身理解和表達能力限制而
        有所不足，致其為意思表示或受意思表示、或辨識意思
        表示效果之能力，顯有不足，建議為輔助宣告。」等語
        ，有財團法人台灣省私立台南仁愛之家附設仁馨醫院鑑
        定報告1件在卷可憑。是堪認相對人非完全不能為意思
        表示或受意思表示，亦非完全不能辨識其意思表示之效
        果，未達應受監護宣告之程度，惟其為意思表示或受意
        思表示，或辨識其意思表示效果之能力，顯有不足，從
        而，聲請人聲請監護宣告，尚屬有間，惟相對人仍有受
        輔助之必要，爰依職權以裁定為輔助之宣告。
四、次查，受輔助宣告之人即相對人陳鳳音未婚、無子女、無兄
    弟姊妹，其父親陳順雄罹患腦梗塞，屬重大傷病，不宜擔任
    相對人之輔助人等情，有戶籍謄本、戶政資訊查詢表、親屬
    系統表、陳順雄之診斷證明書影本等件附卷可稽，堪予認定
    。本院審酌聲請人為相對人之母親，為相對人之最近親屬，
    於相對人成年前，其權利義務之行使或負擔係由聲請人任之
    ，並由聲請人主責照顧，且聲請人有意願擔任相對人之監護
    人，衡情聲請人應能善盡輔助相對人之責任，本院因認由聲
    請人擔任相對人之輔助人，最能符合相對人之最佳利益，為
    此爰選定聲請人為相對人之輔助人。
五、依家事事件法第177條第2項、第164條第2項，裁定如主文。
中　　華　　民　　國　　111 　年　　9 　　月　  27　　日
                      家事法庭  法　官　葉惠玲
以上正本係照原本作成。
如對本裁定抗告須於裁定送達後10日內向本院提出抗告狀，並應
繳納抗告費新台幣1,000元整。
中　　華　　民　　國　　111 　年　　9 　　月　　27　　日
                                書記官　陳玉芬